---
title: "Data import/export"
format:
  html: default
editor: visual
---

```{r}
#| label: setup
#| message: false
library(tidyverse)
library(readxl)
library(writexl)
library(PxWebApiData)

options(
  paged.print = FALSE
)
```

## Lese inn Excel

Wide format.
Ikke så hensiktsmessig.

```{r}
#| message: false
t10540xlsx <- readxl::read_xlsx(
  path = "./Data/10540.xlsx"
)
```

Long format

```{r}
#| message: false
# 10540: Registrerte arbeidsledige (prosent), etter alder, måned og region
# 15-74 år, Registrert helt arbeidsledige
t10540xlsx_long <- readxl::read_xlsx(
  path = "./Data/10540long.xlsx",
  skip = 2
)

t10540xlsx_long <- t10540xlsx_long[-1, -1]

# Fikser variabelnavn på første variabel
names(t10540xlsx_long)[1] <- "Tid"

# Dropper Ølen etc.
t10540xlsx_long <- t10540xlsx_long[,1:28]

# Dropper rekker med metadata
t10540xlsx_long <- t10540xlsx_long[1:48,]

names(t10540xlsx_long)[-1] <- paste0("k", names(t10540xlsx_long)[-1])
```

```{r}
class(t10540xlsx_long)
```

```{r}
# er en character vector
class(t10540xlsx_long$`k1106 Haugesund`)
```

```{r}
length(t10540xlsx_long$`k1106 Haugesund`)
```

```{r}
# er en dataframe og derfor en liste
class(t10540xlsx_long[,"k1106 Haugesund"])
```

```{r}
# er en dataframe med 48 rekker og 1 kolonne
dim(t10540xlsx_long[,"k1106 Haugesund"])
```

```{r}
# er en dataframe og derfor en liste
class(t10540xlsx_long[,5])
```

```{r}
# er en dataframe med 48 rekker og 1 kolonne
dim(t10540xlsx_long[,5])
```

```{r}
median(t10540xlsx_long$`k1106 Haugesund`)
```

```{r}
median(as.numeric(t10540xlsx_long$`k1106 Haugesund`))
```

### Regne ut median

```{r}
median(as.numeric(t10540xlsx_long$`k1106 Haugesund`))
```

```{r}
median(as.double(unlist(t10540xlsx_long[,"k1106 Haugesund"])))
```

```{r}
median(as.double(unlist(t10540xlsx_long[,5])))
```

```{r}
# tidyverse varianten.
median(
  as.numeric(
    pluck(
      .x = t10540xlsx_long, 
      # ... argument, passed by position
      "k1106 Haugesund"
      )
    )
  )
```

```{r}
median(as.numeric(pluck(.x = t10540xlsx_long, "k1106 Haugesund")))
```

### Safe names

```{r}
# make.names() lager "trygge" objektnavn
make.names(names(t10540xlsx_long))
```

```{r}
# setter nye variabelnavn i t10540xlsx_long
names(t10540xlsx_long) <- make.names(names(t10540xlsx_long))
```

```{r}
median(as.numeric(unlist(t10540xlsx_long["k1106.Haugesund"])))
```

```{r}
median(
  as.numeric(
    unlist(
      t10540xlsx_long["k1106.Haugesund"]
      )
    )
  )
```

```{r}
median(
  as.numeric(
    unlist(
      # Yes, [ is a function, but must be in ``
      `[`(t10540xlsx_long, "k1106.Haugesund")
      )
    )
  )
```

### Read .csv file

```{r}
#| eval: false
# Does not work
tmp <- read.csv(
  file = "./Data/10540long.csv"
)
```

In Terminal (tror denne virker også under Windows hvis git er installert): `file ./Data/10540long.csv  ./Data/10540long.csv: ISO-8859 text, with very long lines (1429), with CRLF line terminators`

```{r}
#| eval: false
# Dette er ikke lett
tmp <- read.csv(
  file = "./Data/10540long.csv",
  fileEncoding = "UTF-8",
  encoding = 'ISO-8859',
  sep = ";",
  dec = "."
)
```

```{r}
#| eval: false
`10540long` <- read.csv("~/Dev/FirstRepoH26/Data/10540long.csv", encoding="ISO_8859-1", row.names=1, sep=";", comment.char="#")
```

```{r}
X10540long <- read_delim(
  file = "Data/10540long.csv", 
  delim = ";", 
  escape_double = FALSE, 
  locale = locale(encoding = "ISO-8859-1"), 
  trim_ws = TRUE, 
  skip = 1
  )
```

```{r}
spec(X10540long)
```

```{r}
# bruker read_delim pga flere opsjoner
tmp <- read_delim(
  file = "Data/10540long.csv", 
  delim = ";", 
  escape_double = FALSE, 
  locale = locale(encoding = "ISO-8859-1"), 
  trim_ws = TRUE, 
  na = c(".", ":"),
  skip = 1
  )
```

```{r}
spec(tmp)
```

```{r}
tmp$`1108 Sandnes Registrert helt arbeidsledige`
```

```{r}
#| eval: false
tmp <- read.csv(
  file = "Data/10540long.csv", 
  sep = ";", 
  #escape_double = FALSE, 
  encoding = "ISO-8859-1", 
  #trim_ws = TRUE, 
  skip = 1
)
```

```{r}
tmp <- read.csv2(
  file = "Data/10540long.csv",
  encoding = "UTF8",
  check.names = FALSE,
  dec = ".",
  skip = 1
)
```

```{r}
#| eval: false
# Problematic å in first column
View(tmp[,-1])
```



```{r}
# Fra Claude
df <- read_delim(
  "~/Dev/FirstRepoH26/Data/10540long.csv",
  delim = ";",
  skip = 1,                     # drop the "10540: Registrerte..." title row
  # from Claude decimal_mark in locale
  locale = locale(encoding = "ISO-8859-1", decimal_mark = "."),
  na = ".",
  col_names = TRUE,
  show_col_types = FALSE
)
```

```{r}
df1 <- read_delim(
  file = "Data/10540long.csv", 
  delim = ";", 
  locale = locale(encoding = "ISO-8859-1", decimal_mark = "."), 
  trim_ws = TRUE, 
  na = c(".", ":"),
  skip = 1,
  show_col_types = FALSE
  )
```

Write both out to .csv file

```{r}
write.csv(
  x = df,
  file = "./Data/df.csv"
)
```


```{r}
write.csv(
  x = df1,
  file = "./Data/df1.csv"
)
```

```{r}
df_imp <- read.csv(
  file = "./Data/df.csv"
)
```

```{r}
df1_imp <- read.csv(
  file = "./Data/df1.csv"
)
```

::: callout-important
We have to get the read just right, else we will end up with a lot of pain.
:::

En siste ting. « Registrert helt arbeidsledige» i nesten alle variabelnavnene er en plage. Vi kan få dem bort vha.

```{r}
# str_replace_all er fra stringr pakken i tidyverse 
# som vi skal lære mer om senere
names(df)[-c(1:2)] <- str_replace_all(tail(names(df), n = -2), " Registrert helt arbeidsledige", "")
```



```{r}
#| label: lst-gsub
# gsub er fra base pakken. pattern er en såkalt regexp 
# og angir at «white space», «(», «)» og «-» skal byttes ut med ingenting.
# Vi kommer til å dekke litt elemtære regexp når vi studerer stringr
# som lm() er gsub() en funksjon som IKKE har data som første argument
names(df) <- gsub(
  pattern = "[\\S\\(\\)-]", 
  replacement = "",
  x = names(df)
  )
```

### Write Excel files

Need package `writexl`.

```{r}
write_xlsx(
  x = list("10540long" = X10540long, "t10540" = t10540xlsx),
  path = "./Data/data10540.xlsx"
)
```

## Importere data vha. API

```{r}
metadata_10540 <- ApiData(
  "http://data.ssb.no/api/v0/en/table/10540",
  returnMetaFrames = TRUE
  )
```

```{r}
metadata_12448 <- ApiData(
  "http://data.ssb.no/api/v0/en/table/12448",
  returnMetaFrames = TRUE
  )
```

```{r}
#Get more info about table
ApiData(
"http://data.ssb.no/api/v0/en/table/10540",
returnApiQuery = TRUE
) 
```

### Spørring mot ssb server

```{r}
unemp99to02 <- ApiData12(
  urlToData = "https://data.ssb.no/api/v0/en/table/10540/",
  # or
  # urlToData = "10540"
  # Select all municipalities in Vest-Agder and Rogaland
  Region = list(c("10*","11*")),
  # Select two age groups
  Alder = c("15-74"),
  # select 1999M01:2002M12
  Tid = c(paste(
    rep(1999:2002, each = 12),
    # hvis vi ønsker data tom 2014
    # rep(1999:2014, each = 12),
    "M",
    sprintf("%02d", 1:12),
    sep = "")
    )
  ) |> 
  # convert from dataframe to tibble
  as_tibble()
```
