---
title: "First repo doc"
author: "ag"
citeproc: true
papersize: a4
format:
  html: 
    output-file: first-doc.html
  typst: default
  revealjs:
    incremental: true
    smaller: true
lang: en
editor: visual
csl: apa-no-ampersand.csl
#csl: harvard-review-of-psychiatry.csl
#csl: chicago-in-text-shortened-author-title.csl
bibliography: [my.bib, references.bib]
---

```{r}
#| label: setup
#| echo: false
#| message: false
library(tidyverse)
library(flextable)
```

## Sitering av pakker brukt

Her er noen pakker som er brukt

dplyr: @dplyr

tidyverse: @tidyverse

@tidyverse er en veldig kjekk pakke. Denne artikkelen har mange fine synspunkter [@broman2018]. [@datasets]

- Pakker: @callr, @clipr

- Artikler: @bechhofer2010; @gentleman2007

## Tabeller

Tar i bruk *flextable* [@flextable].

```{r}
#| echo: false
#| label: tbl-mtcars
#| tbl-cap: Mtcars table produced by flextable.
mtcars |> 
  flextable() |> 
  line_spacing(space = 0.1, part = "all") |> 
  fontsize(size = 8, part = "all") |> 
  bg(i = 4:7, j = 5, bg = "yellow") |> 
  autofit()
```

## Plot

In plot @fig-plotCars we have plotted the dataset `datasets::cars` in all its glory.

```{r}
#| echo: false
#| label: fig-plotCars
#| fig-cap: Classic plot of the cars dataset.
plot(cars)
```

## References

::: {#refs}
:::

## Appendix

Her er mitt appendiks.
