---
title: "`ggplot()`, chp. 3"
format:
  html: default
editor: visual
---

```{r}
#| label: setup
#| message: false
library(tidyverse)
library(ggpubr)

options(
  paged.print = FALSE
)
```

## `ggplot()`

Empty canvas

```{r}
ggplot()
```

We give ggplot the variables and it can set up the axis.

```{r}
ggplot(
  data = mtcars,
  mapping = aes(x = disp, y = mpg)
) +
  geom_point()
```

We build the graphic using `aes()`, i.e. aesthetics, in `geom_*()


```{r}
ggplot(data = mtcars, mapping = aes(x = disp, y = mpg)) +
  geom_point()
```

```{r}
ggplot() +
  geom_point(data = mtcars, mapping = aes(x = disp, y = mpg))
```

```{r}
mtcars
```

Hva skjer hvis vi har spesifisert `aes()` både som default i innledene `ggplot()` og i påfølgende `geom_`?

```{r}
## combine aes
ggplot(
  data = mtcars,
  mapping = aes(
    y = hp
  )
  ) +
  geom_point(
    # overstyrer det som er satt for y-aksen i innledene ggplot()
    mapping = aes(
      x = disp,
      y = mpg
      )
    )
```

### Bruk av farge på kategorivariabel

```{r}
## combine aes
ggplot(
  data = mtcars
  ) +
  geom_point(
    # overstyrer det som er satt for y-aksen i innledene ggplot()
    mapping = aes(
      x = disp,
      y = mpg,
      colour = fct(as.character(cyl))
      )
    )
```

### Bruk av form på kategorivariabel

```{r}
## combine aes
ggplot(
  data = mtcars
  ) +
  geom_point(
    # overstyrer det som er satt for y-aksen i innledene ggplot()
    mapping = aes(
      x = disp,
      y = mpg,
      shape = fct(as.character(cyl))
      )
    )
```

### Bruk av størrelse på kategorivariabel

```{r}
## combine aes
ggplot(
  data = mtcars
  ) +
  geom_point(
    # overstyrer det som er satt for y-aksen i innledene ggplot()
    mapping = aes(
      x = disp,
      y = mpg,
      size = fct(as.character(cyl), levels = c("4", "6", "8"))
      )
    )
```

```{r}
## combine aes
ggplot(
  data = mtcars
  ) +
  geom_point(
    # overstyrer det som er satt for y-aksen i innledene ggplot()
    mapping = aes(
      x = disp,
      y = mpg,
      colour = fct(as.character(cyl), levels = c("4", "6", "8")),
      shape = fct(as.character(cyl), levels = c("4", "6", "8"))
      )
    )
```




```{r}
mtcars |> 
  as_tibble()
```


```{r}
ggplot(
  data = mtcars,
  mapping = aes(x = disp, y = mpg)
) +
  geom_point()
```

```{r}
ggplot(
  data = mtcars,
  mapping = aes(x = disp, y = mpg)
) +
  geom_point(
    mapping = aes(colour = hp), size = 3
  )
```


```{r}
ggplot(
  data = mtcars,
  mapping = aes(x = disp, y = mpg)
) +
  geom_point(
    mapping = aes(colour = hp, size = wt)
  )
```


Hvordan illustrer antall sylindre i denne figuren?

Bruk shape egenskapen til å illustrere antall sylindre.

```{r}
#| eval: false
ggplot(
  data = mtcars,
  mapping = aes(x = disp, y = mpg)
) +
  geom_point(
    mapping = aes(
      colour = hp, 
      size = wt, 
      shape = factor(cyl, levels = c("4", "6", "8"))
      )
  )
```

```{r}
#| eval: false
#| message: false
ggplot(
  data = mtcars,
  mapping = aes(x = disp, y = mpg)
) +
  geom_smooth(
    method = "lm",
    level = 0.99,
    colour = "gray90"
  ) +
  geom_smooth(
    method = "lm",
    level = 0.95,
    colour = "gray60"
  ) +
  geom_point(
    mapping = aes(
      colour = hp, 
      size = wt, 
      shape = factor(cyl, levels = c("4", "6", "8"))
      )
  )
```

Bruk av `alpha`

```{r}
#| eval: false
#| message: false
ggplot(
  data = mtcars,
  mapping = aes(x = disp, y = mpg)
) +
  geom_smooth(
    method = "lm",
    level = 0.99,
    colour = "gray90"
  ) +
  geom_smooth(
    method = "lm",
    level = 0.95,
    colour = "gray60"
  ) +
  geom_point(
    mapping = aes(
      alpha = hp, 
      size = wt, 
      #shape = factor(cyl, levels = c("4", "6", "8"))
      ), colour = "brown"
  ) +
  facet_wrap(
    vars(fct(as.character(am)), cyl)
  )
```

Finn ut hvordan en får am på vertikal akse. Legg til hele datasettet i bakgrunnen.



